臺灣高雄地方法院民事判決
111年度雄簡字第1288號
原      告  心喜國際有限公司


法定代理人  柯美雲  

訴訟代理人  張元豪  
被      告  陳宗陽  

上列當事人間請求給付貨款等事件，本院於民國111 年8 月3日
言詞辯論終結，判決如下：
    主      文
被告應給付原告新臺幣貳拾捌萬貳仟壹佰玖拾壹元，自民國一一
一年五月三十一日起至清償日止，按週年利率百分之五計算之利
息。
原告其餘之訴駁回。
訴訟費用由被告負擔五分之四，餘由原告負擔。
本判決第一項得假執行。但被告如以新臺幣貳拾捌萬貳仟壹佰玖
拾壹元供擔保後，得免為假執行
原告其餘假執行之聲請駁回。
    事實及理由
一、原告主張：兩造於民國109 年12月13日間簽署加盟契約，被
    告陸續自109年12月11日起至110年9月28日止，向原告購買
    原物料，尚未付款之貨款新臺幣（下同）289,191 元，經原
    告向被告催討，被告僅付款7,000元，尚餘282,191元貨款未
    支付。又被告於加盟時，因無力負擔全額裝潢費，原告乃借
    款5萬元予告用以支付裝潢費用，上開貨款及欠款，屢經催
    討，均未獲置理，爰依民法第367 條、474條、478條規定提
    起本訴等語。並聲明：被告應給付原告332,191 元，及自起
    訴狀繕本送達翌日起至清償日止，按週年利率5 ％計算之利
    息。
二、被告則以：伊已依約給付大部分買賣價金，僅餘64,030元貨
    款未付，又伊未曾向原告借款，伊當時已支付完畢所有裝潢
    費用等語，資為抗辯。並聲明：原告之訴駁回。
三、兩造不爭執事項：
  ㈠兩造於109年12月13日簽訂原證1契約。
  ㈡原告有交付原證2出貨單之物品給被告。
  ㈢被告與原告訴訟代理人有原證3之對話內容。　　　
四、爭點：
 ㈠原告請求被告給付買賣價金282,191元，有無理由？
 ㈡原告請求被告返還借款5萬元，有無理由？
五、得心證之理由：
 ㈠原告請求被告給付買賣價金282,191元，有無理由？
 ⒈按請求履行債務之訴，除被告自認原告所主張債權發生原因
　 之事實外，應先由原告就其主張此項事實，負舉證之責任，
   必須證明其為真實後，被告於其抗辯事實，始應負證明之責
   任，此為舉證責任分擔之原則。是被告曾向原告訂購前述
   原物料一節，為兩造所不爭執，而被告主張已清償大部分
   買賣價金一情，則為原告否認，則就買賣價金已清償大部
　 分，僅餘64,030元未清償之事實，應由被告負舉證責任。
 ⒉經查：被告於本院審理中自稱貨款是交付給原告委派的司
　 機，都是現金交付，此部分伊沒有證據可以提出等語（院卷
　 第78-79 頁）。是被告就其主張已清償買賣價金之事實，並
　 未舉證以實其說，其主張買賣價金已清償云云，自難認有 
　 據。從而，被告既未就買賣價金已清償之事實盡舉證之責，
　 原告依民法第367 條規定，請求其給付買賣價金282,191 
　 元，自屬有據。
㈡原告請求被告返還5萬元借款，有無理由？
⒈按稱消費借貸者，於當事人間必本於借貸之意思合致，而有移
  轉金錢或其他代替物之所有權於他方之行為，始得當之。此觀
  諸民法第474 條第1 項文義自明。準此，消費借貸因交付金錢
  之原因多端，除有金錢之交付外，尚須本於借貸之意思而為交
  付，方克成立。倘當事人主張與他方有消費借貸關係存在者，
  自應就該借貸意思互相表示合致及借款業已交付之事實，均負
   舉證之責任，其僅證明有金錢之交付，未能證明借貸意思表
  示合致者，仍不能認為有該借貸關係存在。有最高法院98年度
  台上字第1045號判決要旨可資參照。原告主張兩造間有借款關
  係存在，原告代被告將5萬元借款支付裝潢費用云云，被告否
  認之，依前引規定及說明，自應由原告就兩造間有「消費借貸
  之意思合致」之有利於己之積極事實，負舉證證明之責，否則
  即難認其主張為有理由。
⒉經查：雖原告提出被告與原告訴訟代理人line對話，（見本院
  卷第49、53、54頁）。然觀之上開對話內容，原告訴訟代理人
  雖向被告提及「有5萬元裝潢的錢」等語，然被告均僅回答「
  好」、「知道了」、「了解」等語。是依上開對話內容，並未
  提及被告有向5萬元借款之意。參以原告針對其究本於「借款
  」或「代墊」之意思而交付5萬元一事，前後陳詞已不一致（
  見本院卷第79頁）。是依原告提出證據，無從推認兩造就原告
  於交付之5萬元，與被告間有何消費借貸合意存在。此外，原
  告迄未提出其他積極證據證明兩造間有「消費借貸之意思合致
  」存在，依前引規定及說明，自難認原告之主張為有理由。從
  而，原告依消費借貸之法律關係，請求被告返還借款5萬元
  ，於法尚有未合，為不足採，應予駁回。　　
六、綜上所述，原告依民法第367 條規定，請求被告給付原告2
   82,191 元，及自起訴狀繕本送達被告之翌日即111 年5月31
   日起至清償日止，按週年利率5 ％計算之利息，為有理由，
   應予准許。逾此範圍，尚屬無據，應予駁回。
七、本判決原告勝訴部分係依民事訴訟法第427條簡易訴訟程序
    所為被告敗訴之判決，爰依同法第389條第1項第3款規定依
    職權宣告假執行，並依同法第436條第2項準用第392條第2 
    項，依職權為被告預供擔保，得免為假執行之宣告。原告敗
    訴部分假執行之聲請亦無理由而應併予駁回。　　　
八、訴訟費用負擔之裁判依據：民事訴訟法第436 條第2 項、第
    79條。
中　　華　　民　　國　　111 　年　　8 　　月　　24　　日
                    高雄簡易庭　法　官  張茹棻
以上正本係照原本作成。
如不服本判決，應於送達後20日內，向本院提出上訴狀並表明上
訴理由，如於本判決宣示後送達前提起上訴者，應於判決送達後
20日內補提上訴理由書（須附繕本）。
中　　華　　民　　國　　111 　年　　8 　　月　　24　　日
                                書記官  黃振祐